【裁判字號】    90,訴,667
【裁判日期】    900619
【裁判案由】    搶奪等
【裁判全文】
台灣台中地方法院刑事判決                            九十年度訴字第六六七號
    公  訴  人  臺灣臺中地方法院檢察署檢察官
    被      告  乙○○
右列被告因搶奪等案件，經檢察官提起公訴（九十年度偵字第二五一三號），本院判
決如左：
    主  文
乙○○藏匿依法拘禁之脫逃人，處有期徒刑月。又收受贓物，處有期徒刑月。又
共同意圖為自己不法之所有，而搶奪他人之動產，處有期徒刑拾月。應執行有期徒刑
壹年貳月。
    事  實
一、乙○○曾於民國八十三年間，因違反肅清煙毒條例案件，經台灣高等法院台中分
    院判處有期徒刑三年二月確定，復因違反麻醉藥品管理條例、偽造署押及槍砲彈
    藥刀械管制條例等案件，經台灣高等法院台中分院合併定其應執行有期徒刑一年
    六月確定，前開徒刑經接續執行，嗣於八十八年三月十六日假釋出監，現仍假釋
    中；猶不知悔改，與於假釋中，因搶奪及竊盜等案件，經本院於八十九年十二月
    八日以中院洋刑緝一二八五號發佈通緝，復因本院裁定撤銷假釋，尚未到案執行
    ，再經台灣台中地方法院檢察署於九十年一月十七日以中檢楠執公緝一三八號發
    布通緝之甲○○（已另行審結）共同在台中市○○路○段一八三巷與三民路口為
    警查獲，並經警帶回台中市警察局第一分局大誠派出所調查。嗣訊問完畢後，乙
    ○○因無直接涉案之犯罪證據，經警以證人身分飭回，甲○○則暫時留置於台中
    市警察局第一分局拘留所，準備於翌日解送台灣台中地方法院檢察署。詎甲○○
    於九十年一月二十日上午七時許，利用值班員警疏於注意之際，趁機逃逸（值班
    員警致人犯脫逃部分，另由台灣台中地方法院檢察署檢察官偵辦中），於逃離分
    局後，隨即乘坐計程車至台中市○○路與南屯路口，並聯絡乙○○前來會合。而
    乙○○明知甲○○，係依法拘禁之脫逃人，竟仍基於藏匿脫逃人之犯意，駕駛車
    牌號碼ＮＯ－一二七五號自用小客車，前往搭載甲○○至台中縣及南投縣等地之
    偏僻山區處躲藏，致警方難於發現甲○○之行蹤。又甲○○於逃亡期間，復於九
    十年一月三十日上午八時三十分許，由不知情之乙○○駕駛前開自用小客車，搭
    載甲○○至台中市○○路旁，甲○○以找朋友名義下車後，隨即意圖為自己不法
    之所有，以Ｔ字型六角板手竊取由不詳姓名之人持有而停放在路邊騎樓之車牌號
    碼ＦＬＫ－三九八號重型機車一部（甲○○此部分竊盜犯行由本院另案審理中。
    又該部機車係徐慧中所有，由張映福使用，於九十年一月二十六日某時許，在台
    中市○○○○街三十號前失竊），得手後，即騎往乙○○停車處與之會合。而乙
    ○○明知該部機車係甲○○行竊而來之贓車，竟將其駕駛之前開自用小客車停放
    於路旁後，收受該部贓車與甲○○輪流騎用。復另行起意於同日下午二時許，由
    乙○○騎乘前開贓車，後載甲○○，途經台中縣大雅鄉○○路時，發現某不詳姓
    名、年籍之成年女子騎乘機車，將皮包置於機車菜籃內，乙○○、甲○○二人即
    共同意圖為自己不法之所有，基於搶奪之犯意聯絡（甲○○共同搶奪部分，由本
    院另案審理中），騎乘至台中縣大雅鄉○○路一０九號前時，乙○○即將機車騎
    近該名女子，由甲○○趁該名女子不及防備之際，徒手搶奪其置於菜籃內之皮包
    （內有現金新台幣《下同》六千五百元及證件等財物），得手後加速逃逸，搶得
    款項由渠二人均分，而皮包及證件等物則棄置於台中市○○路路旁，前開贓車則
    藏放在台中市○○路○段四四八號前（業據張映福領回）。嗣於九十年一月三十
    一日下午三時三十分許，乙○○駕駛前開自用小客車，搭載甲○○，行經台中縣
    大甲鎮○○路與順天路口時，為警查獲。
二、案經台中市警察局第一分局報告臺灣臺中地方法院檢察署檢察官偵查起訴。
    理  由
一、訊據被告乙○○固坦承有藏匿脫逃人甲○○之犯行，惟矢口否認有何收受贓物及
    共同搶奪之犯行，辯稱：不知道前開機車係甲○○竊來之贓車，且甲○○行搶時
    ，伊並不知情，事後亦未分得贓款云云。惟查，（一）前開機車係使用人張映福
    前於九十年一月二十六日清晨五、六時許，在台中市○○○○街三十號前，發現
    為不詳姓名之人所竊取，嗣為甲○○於九十年一月三十日上午八時三十分許，在
    台中市○○路旁騎樓竊得等情，業經同案被告甲○○及被害人張映福於警訊時供
    述甚詳，復有贓物認領保管單、車輛竊盜車牌失竊資料個別查詢報表各乙紙及照
    片四幀附卷可稽。又被告乙○○向甲○○收受上開機車騎用時，上開機車雖已發
    動，惟甲○○既係以Ｔ字型六角板手竊取該部機車，則該部機車明顯可見電門上
    並無機車鑰匙，且被告於偵查中亦坦承其騎乘該部機車時，有發現騎乘該部機車
    並無使用鑰匙，是倘被告於本院審理中辯稱甲○○告知伊機車是向朋友借得等語
    屬實，則被告於發現使用該部機車未使用鑰匙之不尋常情況下，應會詢問該部機
    車之來源，並進而推知該部機車係竊取而來，實無可能如其在偵查中所言，未向
    甲○○詢問機車之來源；再同案被告甲○○於警訊中及本院審理時均坦承其偷得
    機車後有告知乙○○等語，且被告於偵查中亦坦承：「他偷車回來時，才知道是
    偷來。」等語，益徵被告乙○○對於前開機車係甲○○竊得之贓車一情，應知之
    甚詳，其辯稱不知情云云，尚無足採，是被告乙○○此部分收受贓物之犯行，事
    證明確，犯行洵堪認定。（二）查同案被告甲○○於警訊中供承：「．．．二人
    輪流騎乘機車，於中午二時在大雅鄉○○路發現一名女子騎乘機車，將皮包放在
    機車菜籃內，我們就尾隨跟蹤，至學府路一０九號前見路旁空曠，機不可失，我
    就趁其不備動手搶奪其置於菜籃內之皮包後加速逃逸。」、「我與乙○○平均分
    配，各得三千二百五十元。」等語，核與被告乙○○於警訊中供承：「我和甲○
    ○在昨（三十）日下午曾一起搶奪一路人皮包。」、「是在台中縣大雅鄉○○路
    附近。」、「當時我騎乘機車後載甲○○，見該路人手臂夾有一皮包，我即騎機
車靠近路人由甲○○強行奪取該路人皮包，得手後我就加速駛離現場」、「（問
    ：據甲○○說，於三十日下午和你一起是於台中縣大雅鄉○○路一０九號前搶奪
    一女子皮包，且該皮包係置於機車前菜籃內，為何和你說的不一樣？）是我記錯
    了，甲○○講的才正確。」等語相符，且被告乙○○於九十年二月一日偵查中亦
    坦承：「我騎機車過去時，甲○○有叫我靠近被害人的機車。」、「（問：他叫
    你靠近，有無說要搶對方東西？）有說要去搶。」等語（詳偵查卷第七十三頁背
    面第三行）、於九十年二月二十二日偵查中復坦承：「有分給我三千二百元左右
    ，但我沒有拿，我再還給他」等語（詳偵查卷第一三七頁背面第二行），足見被
    告乙○○與甲○○就搶奪部分之犯行，確有共同犯意之聯絡及行為之分擔，縱被
    告乙○○事後已將贓款返還甲○○，仍無解其罪責之成立。是被告辯稱不知甲○
    ○要行搶云云，無非事後卸責之詞，不足採信。事證明確，被告與甲○○共同搶
    奪之犯行亦堪認定。
二、核被告所為，係犯刑法第一百六十四條第一項之藏匿人犯罪、第三百四十九條第
    一項之收受贓物罪及第三百二十五條第一項之普通搶奪罪。其與同案被告甲○○
    就上開搶奪犯行間，有犯意聯絡及行為分擔，均為共同正犯。再被告所犯上開三
    罪間，犯意各別，罪名不同，應分論併罰。爰審酌被告素行不佳，有台灣高等法
    院被告全國前案紀錄表一份在卷可參，現仍假釋中，猶不知警惕，不思以力壯之
    身，循合法方式以獲取財物，一再犯罪，且本件係以飛車搶奪方式，強取他人財
    物，對社會治安危害非淺，犯後亦僅坦承藏匿人犯之部分犯行，對其他犯行猶飾
    詞卸責等一切情狀，量處如主文所示之刑，並定其應執行刑，以資懲儆。
三、另被告乙○○於本院審理中聲請與同案被告甲○○當庭對質，然本院認甲○○於
    警訊、偵查中及本院審理時業已供述明確，雖其事後翻異前詞，供稱：是伊臨時
    起意搶奪婦女皮包，並沒有告訴乙○○靠近該名婦女等語，而為有利共同被告乙
    ○○之供述，惟本院認同案被告甲○○上揭供述乃事後迴護共同被告乙○○之詞
    ，不足採信，是縱與被告乙○○當面對質亦不足影響本院前揭判斷，故認無對質
    及續行調查之必要，附此敘明。
據上論斷，應依刑事訴訟法第二百九十九條第一項前段、刑法第二十八條、第一百六
十四條第一項、第三百四十九條第一項、第三百二十五條第一項、第五十一條第五款
，罰金罰鍰提高標準條例第一條前段規定，判決如主文。
中      華      民      國    九十      年      六      月     十九     日
                                臺灣臺中地方法院刑事第六庭
                                    法    官  許  月  馨
右正本證明與原本無異。
如不服本判決，應於判決送達後十日內向本院提出上訴狀，上訴於臺灣高等法院臺中
分院( 須附繕本 )。
                                    書記官
中      華      民      國    九十      年      六      月     十九     日
附錄法條
刑法第一百六十四條第一項 ：
藏匿犯人或依法逮捕拘禁之脫逃人或使之隱避者，處二年以下有期徒刑、拘役或五百
元以下罰金。
刑法第三百二十五條第一項 ：
意圖為自己或第三人不法之所有，而搶奪他人之動產者，處六月以上五年以下有期徒
刑。
刑法第三百四十九條第一項 ：
收受贓物者，處三年以下有期徒刑、拘役或五百元以下罰金。


司法院資訊處製作；財團法人民間司法改革基金會備份。
